【裁判字號】    99,簡上,3
【裁判日期】    990504
【裁判案由】    傷害
【裁判全文】
臺灣雲林地方法院刑事判決               99年度簡上字第3號
上  訴  人
即  被  告  丙○○
選任辯護人  劉志卿律師
上列上訴人即被告因家庭暴力之傷害案件，不服本院斗六簡易庭
98年度六簡字第248 號中華民國98年12月24日第一審刑事簡易判
決（聲請簡易判決處刑書案號：98年度偵字第4956號），提起上
訴，本院管轄之第二審合議庭判決如下：
    主  文
原判決撤銷。
丙○○犯傷害罪，處罰金新臺幣壹萬伍仟元，如易服勞役，以新
臺幣壹仟元折算壹日。
    事  實
一、丙○○與甲○○前於民國78年6 月16日結婚，於89年12月15
    日離婚（但甲○○自離婚後至98年4 月案發時止，仍繼續同
    居在雲林縣斗六市○○里○○路25號丙○○之住處內），兩
    人間具有家庭暴力防治法第3 條第1 款所定家庭成員關係。
    於98年4 月21日上午7 時許，丙○○與甲○○因感情問題發
    生口角衝突，進而發生拉扯，甲○○突然基於傷害之犯意，
    以口咬住丙○○之右手腕，致丙○○受有右手腕瘀傷之傷害
    （未據丙○○提出告訴），丙○○亦因此心生憤怒，基於傷
    害之犯意，先持書本丟向甲○○之臉部（命中右眼窩附近）
    ，並徒手搥打甲○○之背部，而接續傷害甲○○，因而使甲
    ○○受有右眼周圍挫傷腫脹（5X5 公分）與上背（聲請簡易
    判決處刑書誤載為「上臂」）挫傷紅腫（10X16 公分）等傷
    害。
二、案經甲○○訴由雲林縣警察局斗六分局報告臺灣雲林地方法
    院檢察署檢察官聲請簡易判決處刑。
    理  由
一、認定犯罪事實所憑之證據及理由：
  (一)證據能力方面：
  1.按被告以外之人於偵查中向檢察官所為陳述，除顯有不可信
    之情況者外，得為證據，刑事訴訟法第159 條之1 第2 項定
    有明文。檢察官在偵查中對被告以外之人所為之偵查筆錄，
    性質上屬傳聞證據，惟刑事訴訟法規定檢察官代表國家偵查
    犯罪、實施公訴，依法其有訊問被告、證人及鑑定人之權，
    證人、鑑定人並須具結，而實務運作時，檢察官偵查中向被
    告以外之人所取得之陳述，原則上均能遵守法律規定，不致
    違法取供，其可信度極高，職是，被告以外之人前於偵查中
    已具結而為證述，除反對該項供述得具有證據能力之一方，
    已釋明「顯有不可信之情況」之理由外，不宜遽指該證人於
    偵查中之陳述不具證據能力。甲○○在檢察官面前製作之偵
    訊筆錄（見偵卷第6 頁至第8 頁），內容係檢察官令其以證
    人身分具結後所為之證述，有該證人結文1 紙附卷可查（見
    偵卷第9 頁），上訴人即被告丙○○與辯護人均未提及檢察
    官在訊問時有不法取供之情形，亦未釋明上開證人之證述有
    何顯不可信之情況，依上開規定，甲○○之前述證述筆錄自
    得作為本案證據使用。
  2.次按被告以外之人於審判外之陳述，雖不符刑事訴訟法第15
    9 條之1 至之4 等4 條規定，而經當事人於審判程式同意作
    為證據，法院審酌該陳述作成時之情況，認為適當者，亦得
    作為證據，刑事訴訟法第159 條之5 第1 項同有規定。本判
    決後開所引用之各該被告以外之人於審判外之陳述（包括言
    詞及書面陳述），除前述證述筆錄，原則上均不得作為證據
    使用，惟被告及辯護人雖均知上開證據資料為傳聞證據，但
    於本院審理程序中均表示同意作為證據使用（見本院二審卷
    第36頁反面、第71頁反面），本院審酌上開證據製作時之情
    況，並無違法不當之情事，認為以之作為證據應屬適當，揆
    諸前開規定，應認該等供述證據例外具有證據能力。
  (二)證明力方面：
    上開犯罪事實，業據被告在本院審理中坦承不諱（見本院二
    審卷第71頁），核與證人即告訴人甲○○於警詢及偵查中所
    為之指證情節大致相符（見警卷第3 頁至第4 頁；偵卷第6
    頁至第8 頁），並有洪揚醫院98年4 月21日診字第8361號診
    斷證明書1 紙（見警卷第5 頁）、洪揚醫院99年3 月18日99
    洪字第038 號函所附甲○○之病歷及傷勢照片（見本院二審
    卷第39頁至第41頁）、國立臺灣大學附設醫院雲林分院98年
    4 月21日臺大雲分診字第5197號驗傷診斷書1 份（見本院二
    審卷第18頁）及本院98年度婚字第173 號民事判決書1 紙（
    見本院二審卷第19頁）在卷可證。綜上足認被告之自白與事
    實相符，可以採信，本案事證明確，被告犯行洵堪認定，應
    依法論科。
二、論罪科刑之理由：
  (一)核被告所為，係犯刑法第277 條第1 項之傷害罪，同時構成
    家庭暴力防治法第2 條第2 款之家庭暴力罪。
  (二)被告基於同一傷害犯意，持書本丟向甲○○之臉部，並徒手
    搥打甲○○之背部，而動手傷害甲○○，發生時地密接，且
    侵害同一法益，各該舉動之獨立性均極為薄弱，應視為單一
    行為之接續行使，成立接續犯，僅論以1 個傷害罪。
  (三)原判決以被告犯罪事證明確，予以論罪科刑，固非無見，然
    而：1.原聲請簡易判決處刑書將甲○○所受傷勢之「上背」
    誤載為「上臂」（見起訴書第1 頁），此一結果攸關被告犯
    罪情節之輕重，原審不察，於判決中援用聲請簡易判決處刑
    書記載之犯罪事實作為論罪科刑之基礎，而未予更正，已有
    失當。2.刑罰之量定，固屬法院自由裁量之職權行使，惟刑
    事審判之量刑，旨在實現刑罰權之分配的正義，故法院對科
    刑判決之被告量刑，應符合罪刑相當原則，使罰當其罪，以
    契合人民之法律感情。此所以刑法第57條明定科刑時應審酌
    一切情狀，尤應注意該條所列各款情形，以為科刑輕重之標
    準。又緩刑之宣告與否，固屬實體法上賦予法院得為自由裁
    量之事項，惟法院行使此項職權時，除應審查被告是否符合
    緩刑之法定要件外，仍應受比例原則與平等原則等一般法律
    原則之支配，以期達成客觀上之適當性、相當性與必要性之
    價值要求（最高法院95年度臺上字第1779號判決要旨參照）
    。本案被告所犯之傷害罪為侵害人身法益之罪，被告於偵查
    中否認犯罪，且未與甲○○達成和解，彌補甲○○所受創痛
    ，自不能給予被告緩刑之宣告，原審逕為被告緩刑之宣告，
    有違罪刑相當原則，亦有適用法則不當之違誤。是以，被告
    提起本件上訴，請求將原判決撤銷更為適法之判決，為有理
    由，自應由本院撤銷改判。
  (四)爰審酌被告與甲○○前為夫妻關係，離婚後仍有同居之事實
    ，本應理性溝通、和平相待，被告竟捨此不為，因口角細故
    即出手傷害甲○○，誠屬不該，但本院念及甲○○所受傷勢
    非重，可認被告出手留有餘地，兼衡本案乃係甲○○先行動
    手，被告也因此受有傷害，兩方皆有過錯，並非可全然歸責
    於被告，暨被告雖於偵查中否認犯罪，但其於本院審理時已
    坦承犯行，態度尚可，且被告未有犯罪之前科紀錄，此有臺
    灣高等法院被告前案紀錄表附卷可查，可認其平日素行良好
    等一切情狀，量處如主文所示之刑，並諭知易服勞役之折算
    標準。
據上論斷，應依刑事訴訟法第455 條之1 第1 項、第3 項、第36
9 條第1 項前段、第364 條、第299 條第1 項前段，刑法第277
條第1 項、第42條第3 項，刑法施行法第1 條之1 第1 項、第2
項前段，判決如主文。
本案經檢察官乙○○到庭執行職務。
中    華    民    國    99    年    5     月     4    日
                  刑事第七庭  審判長法  官 許 佩 如
                                    法  官 楊 欣 怡
                                    法  官 王 紹 銘
以上正本證明與原本無異。
不得上訴。
                                    書記官 洪 秀 虹
中    華    民    國    99    年    5     月    4     日
附錄本案論罪科刑法條全文：
中華民國刑法第277 條（普通傷害罪）
傷害人之身體或健康者，處3 年以下有期徒刑、拘役或1,000 元
以下罰金。
犯前項之罪因而致人於死者，處無期徒刑或7 年以上有期徒刑；
致重傷者，處3 年以上10年以下有期徒刑。

司法院資訊處製作；財團法人民間司法改革基金會備份。
